【裁判字號】    98,易,114
【裁判日期】    980424
【裁判案由】    詐欺
【裁判全文】
臺灣士林地方法院刑事判決               98年度易字第114號
公  訴  人  臺灣士林地方法院檢察署檢察官
被      告  乙○○
上列被告因詐欺案件，經檢察官提起公訴（97年度偵字第13337
號）及移送併案審理（98年度偵字第1387號），本院判決如下：
    主  文
乙○○幫助意圖為自己不法之所有，以詐術使人將本人之物交付
，處有期徒刑陸月；又幫助意圖為自己不法之所有，以詐術使人
將本人之物交付，處有期徒刑肆月；應執行有期徒刑捌月。
    事  實
一、乙○○明知提供己有及其妹蔡玉琳所有金融機構帳戶之存摺
    、提款卡及密碼供他人使用，可預見其提供之帳戶有遭他人
    利用作為詐騙工具之可能，竟仍不違其本意，基於幫助詐欺
    之犯意，分別為下列之犯行：
  （一）於民國97年7 月24日某時許，在不詳地點，將其於97年
        4 月23日在臺北富邦商業銀行南港分行（以下簡稱臺北
        富邦南港分行）所開立之帳號為000000000000號帳戶之
        存摺、提款卡及密碼交付與真實姓名年籍均不詳成年人
        所組成之詐欺集團有犯意聯絡之真實姓名年籍不詳之成
        年人，旋由真實年籍不詳之詐欺集團成員，分別於如附
        表所示之時地，以如附表所示之方式要求受話人匯款至
        與之無詐欺犯意聯絡之乙○○所提供之上開帳戶內，致
        如附表所示之受話人陷於錯誤，而依指示接續於如附表
        所示時地分別匯款至上開指定帳戶（各次匯款之人、時
        間、金額及帳戶均詳如附表所示）內，迨上開受話人於
        匯款後發覺受騙而報警處理，並通報為警示帳戶，旋經
        警調閱相關開戶資料，始查悉上情。
  （二）明知其上開帳戶已列為警示帳戶而無法使用，於97年7
        月31日14時許，在臺北市南港區○○○路之麥當勞速食
        店門口，將其向不知情之妹蔡玉琳所借用之臺北富邦商
        業銀行松南分行（以下簡稱臺北富邦松南分行）所開立
        之帳號為000000000000號帳戶之提款卡及密碼交付與真
        實姓名年籍均不詳成年人所組成之詐欺集團有犯意聯絡
        之真實姓名年籍不詳之成年人，旋由真實年籍不詳之詐
        欺集團成員，於97年7 月31日某時許，佯稱東森購物人
        員來電，並以購物付款方式之設定有誤為由，要求受話
        人趙冠華至提款機辦理變更，致其陷於錯誤，而依指示
        存款20000 元至與之無詐欺犯意聯絡之乙○○提供之上
        開蔡玉琳所有之帳戶內，迨趙冠華發覺受騙而報警處理
        ，並通報為警示帳戶，旋經警調閱相關開戶資料，始查
        悉上情。
二、案經臺北市政府警察局南港分局報告暨臺中縣警察局報請臺
    灣臺北地方法院檢察署呈請臺灣高等法院檢察署核轉臺灣士
    林地方法院檢察署檢察官偵查起訴及移送併案審理。
    理  由
一、按被告以外之人於審判外之言詞或書面陳述，除法律有規定
    者外，不得作為證據；又被告以外之人於審判外之陳述，雖
    不符合同法第159 條之1 至第159 條之4 之規定，但經當事
    人於審判程序同意作為證據，法院審酌該言詞陳述或書面陳
    述作成時之情況，認為適當者，亦得為證據；又當事人、代
    理人或辯護人於法院調查證據時，知有第159條第1 項不得
    為證據之情形，而未於言詞辯論終結前聲明異議者，視為有
    前項之同意，刑事訴訟法第159 條第1 項及第159 條之5 分
    別定有明文。查本判決下列所引用之各該被告以外之人所為
    審判外之陳述以及其他書面陳述，雖屬傳聞證據，惟當事人
    於本院準備程序及審判期日中均表示無意見而不予爭執，且
    迄至言詞辯論終結前亦未再聲明異議，本院審酌上開證據資
    料製作時之情況，尚無違法不當之瑕疵，亦認為以之作為證
    據應屬適當，依刑事訴訟法第159 條之5 規定，認前揭證據
    資料均有證據能力。
二、訊據被告乙○○固不否認有於前揭時地開立上開臺北富邦南
    港分行帳戶及將其妹蔡玉琳所有之臺北富邦松南分行帳戶之
    提款卡、密碼交付他人等事實，然矢口否認有何公訴意旨所
    稱之幫助詐欺取財犯行，辯稱：上開臺北富邦南港分行帳戶
    之存摺及提款卡業已遺失，而前開臺北富邦松南分行帳戶係
    交付他人辦理貸款，並未將帳戶交付詐欺集團使用云云。經
    查：被害人丙○○、甲○○及趙冠華於前揭時地因接獲詐騙
    集團成員來電而分別匯款上開金額至被告乙○○及其妹蔡玉
    琳所有之前開帳戶乙節，業經被害人丙○○、甲○○及趙冠
    華於警詢中指訴歷歷，並有被害人丙○○、甲○○及趙冠華
    所提供之自動櫃員機交易明細單、臺北富邦商業銀行股份有
    限公司南港分行97年8 月26日北富銀南港字第97000024200
    號函及臺北富邦商業銀行股份有限公司松南分行97年8 月27
    日北富銀松南字第9700155 號函所檢附之開戶基本資料、存
    款往來明細表在卷可稽，足見被害人丙○○、甲○○及趙冠
    華確因遭詐欺集團成員詐騙而匯款至被告乙○○及其妹蔡玉
    琳所有之上開帳戶以交付財物之情形。又被告乙○○雖稱上
    開臺北富邦南港分行帳戶之存摺及提款卡係於97年7 月25日
    發覺遺失云云，然依前開臺北富邦南港分行帳戶之存款往來
    明細表觀之，於被害人丙○○及甲○○匯入前開款項前之97
    年7 月24日某時許，上開帳戶尚有其他轉支及提款之交易，
    而被告乙○○於本院審理中並不否認上開轉支及提款交易確
    由其本人所為，觀諸被害人丙○○及甲○○之匯款日期均為
    97 年7月24日，參以使用提款卡進行交易者，須利用金融機
    構設置之自動櫃員機依指令操作並輸入正確之密碼始可順利
    交易，觀諸詐欺集團係為避免自帳戶之來源回溯追查其身分
    而利用他人帳戶供作詐得款項出入之帳戶，其為確保其犯罪
    所得，當無明知係他人遺失存摺、提款卡、印鑑及密碼之帳
    戶仍供作其詐得款項匯入之用而甘冒遭真正帳戶持有人提領
    或掛失之風險，足認被告乙○○確曾將上開帳戶之存摺、提
    款卡及密碼交付他人使用無訛。又被告乙○○所稱其將上開
    臺北富邦松南分行帳戶之提款卡及密碼交付他人辦理貸款乙
    節，核與證人蔡玉琳於警詢中證稱該帳戶係供被告乙○○轉
    帳所用等語不符，觀諸被告乙○○於本院審理中供稱：「（
    問：你是到警察局作完筆錄之後才去辦貸款的嗎？）我們是
    已經有在談，我跟那位先生是他幫我辦行動電話之後詢問我
    有無資金需求，可以幫我辦貸款，於是這一段時間我們都有
    在通電話，我也詢問他需要什麼樣的戶頭，我可以辦的額度
    比較高。」、「（問：你是要貸多少錢？）一張彰銀提款卡
    額度可以到七萬元，其他家銀行五萬元左右。」、「（問：
    提款卡額度怎麼會跟貸款額度有關？）他說幫我們扣款購買
    3C 家 電。我是買家電，他用現金買回去，我們購買家電，
    再把家電賣掉變成現金，我們還款只是分期的家電。」等語
    ，足認其所能貸得之金額係依其所提供之銀行帳戶而決定，
    顯與一般交易常情有違，參以被告乙○○於本院審理中供稱
    ：其因上開臺北富邦南港分行帳戶遭通報為警示帳戶而至警
    局製作筆錄後，始另行向其妹蔡玉琳取得上開帳戶等語，是
    被告乙○○於提供其妹蔡玉琳所有之前開帳戶之際其客觀上
    當可預見所提供他人使用之帳戶可能遭他人作為犯罪之用。
    又金融帳戶為個人理財之工具，申請開設金融帳戶並無任何
    特殊之限制，一般民眾皆能自由申請開戶，並得同時在不同
    金融機構申請多數存款帳戶使用，乃眾所週知之事實，是依
    一般人之社會生活經驗，倘係合法收入本可自行向金融行庫
    開戶使用，自無向他人取得帳戶之必要，而金融存摺及提款
    卡事關存款人個人財產權益之保障，倘有不明之金錢來源，
    甚而攸關個人法律上之責任，其專有性甚高，除非本人、與
    本人具有信賴關係或其他特殊原因，難認有何流通使用之可
    能，一般人均有妥為保管防阻他人任意使用之認識，足見被
    告乙○○於提供帳戶之際其客觀上當可預見所提供他人使用
    之帳戶可能遭他人作為犯罪之用，故被告乙○○明知上開事
    實猶提供帳戶供第三人使用，自難謂無幫助之故意。是被告
    乙○○上開所辯，要屬事後卸責之詞，不足採信。本件事證
    明確，被告乙○○之犯行洵堪認定，應予依法論科。
三、核被告乙○○上開所為，分別係犯刑法第339 條第1 項、第
    30條第1 項之幫助詐欺取財罪。又其幫助他人犯罪，為幫助
    犯，應依刑法第30條第2 項之規定，按正犯之刑減輕之。又
    被告乙○○以上開一提供己有之臺北富邦南港分行帳戶之幫
    助行為而觸犯數詐欺取財罪，為想像競合犯。又其所犯上開
    二罪，犯意各別，應予分論併罰。爰審酌被告乙○○未曾受
    有期徒刑以上刑之宣告，此有臺灣高等法院被告前案紀錄表
    在卷可稽，其雖非實際遂行詐欺取財犯行之人，然其提供己
    有及其妹所有之帳戶以供他人使用，影響財產交易秩序，且
    迄今均未賠償被害人款項，復於犯後猶狡詞卸責，毫無悔意
    ，及其品行、犯罪動機、目的、手段、生活狀況、智識程度
    、犯罪所得及犯罪所生之損害等一切情狀，分別量處如主文
    所示之刑，並定其應執行刑。
四、至臺灣士林地方法院檢察署移送併辦被告乙○○所涉幫助詐
    欺罪嫌（98年度偵字第1387號），因併辦意旨所認被告乙○○提供他人使用之帳戶為彰化商業銀行南港分行帳戶，核與
    本件所提供之銀行帳戶並不相同，且依被告乙○○之供述內
    容觀之，該彰化商業銀行南港分行帳戶顯非與前開臺北富邦
    南港分行及松南分行帳戶同時交付他人使用，尚難論以想像
    競合犯，則該併辦部分自不生審判不可分之關係，是本件起
    訴之效力即不及於該移送併辦部分，且該併辦部分亦未據起
    訴，本院自不得併予審究，應退由原檢察官另行依法處理，
    附此敘明。
據上論斷，應依刑事訴訟法第299 條第1 項前段，刑法第30條第
1 項、第2 項、第339 條第1 項、第55條、第51條第5 款，刑法
施行法第1 條之1 ，判決如主文。
本案經檢察官鄭富城到庭執行職務
中    華    民    國    98    年    4     月    24    日
                  刑事第五庭審判長法  官  李育仁
                                  法  官  孫曉青
                                  法  官  黃雅君
以上正本證明與原本無異。
如不服本判決應於收受判決後10日內向本院提出上訴書狀，並應
應敘述具體理由。其未敘述上訴理由者，應於上訴期間屆滿後20
日內向本院補提理由書(均須按他造當事人之人數附繕本)「切勿
逕送上級法院」。
                                  書記官  簡湘雲
中    華    民    國    98    年    4     月    24    日
附錄本案論罪科刑法條：
刑法第339 條第1 項
意圖為自己或第三人不法之所有，以詐術使人將本人或第三人之
物交付者，處5 年以下有期徒刑、拘役或科或併科1 千元以下罰
金。
附表：
┌─┬─────┬───────┬──────┬──────┐
│編│匯款人    │所施用之詐術  │匯入之帳號  │匯款日期／  │
│號│          │              │            │匯款金額    │
│  │          │              │            │  （新臺幣）│
├─┼─────┼───────┼──────┼──────┤
│1 │丙○○    │於97年7 月24日│臺北富邦銀行│97年7 月24日│
│  │          │17時許，接獲自│南港分行帳號│／          │
│  │          │稱雅虎奇摩網站│000000000000│39000元   │
│  │          │購物之賣家來電│號          │21000元   │
│  │          │，佯以購物付款│            │40000元   │
│  │          │方式之設定有誤│            │            │
│  │          │為由，而要求至│            │            │
│  │          │提款機更改設定│            │            │
│  │          │，致其陷於錯誤│            │            │
│  │          │而於同日19時許│            │            │
│  │          │，前往設於富邦│            │            │
│  │          │銀行新竹分行之│            │            │
│  │          │提款機，依指示│            │            │
│  │          │操作而匯款，迨│            │            │
│  │          │發覺受騙，始警│            │            │
│  │          │處理。        │            │            │
├─┼─────┼───────┼──────┼──────┤
│2 │甲○○    │於97年7 月24日│臺北富邦銀行│97年7 月24日│
│  │          │19時許，接獲自│南港分行帳號│／34000元   │
│  │          │稱奇摩拍賣網站│000000000000│            │
│  │          │服務人員來電，│號          │            │
│  │          │佯以購物付款方│            │            │
│  │          │式之設定有誤為│            │            │
│  │          │由，而要求至提│            │            │
│  │          │款機更改設定，│            │            │
│  │          │致其陷於錯誤而│            │            │
│  │          │於同日20時15分│            │            │
│  │          │許，前往設於高│            │            │
│  │          │雄縣岡山鎮之提│            │            │
│  │          │款機，依指示操│            │            │
│  │          │作而匯款，迨發│            │            │
│  │          │覺受騙，始警處│            │            │
│  │          │理。          │            │            │
└─┴─────┴───────┴──────┴──────┘


司法院資訊處製作；財團法人民間司法改革基金會備份。
